臺灣雲林地方法院刑事判決
110年度易字第99號
公  訴  人  臺灣雲林地方檢察署檢察官
被      告  李秉祚


上列被告因妨害公務案件，經檢察官提起公訴（109年度偵字第7
166號），被告於準備程序中就被訴事實為有罪之陳述，本院合
議庭裁定由受命法官獨任依簡式審判程序審理，並判決如下：
    主  文
李秉祚犯妨害公務執行罪，處拘役伍拾日，如易科罰金，以新臺
幣壹仟元折算壹日。
    事  實
一、李秉祚於民國109年7月23日晚上6時許，將其所駕駛車號000
    -0000號自用小客車，違規停放在雲林縣○○鄉○○路00號前道
    路中央，雲林縣警察局西螺分局崙背分駐所警員陳貞羽獲報
    前往上址處理，李秉祚明知陳貞羽為依法執行職務之員警，
    依警員陳貞羽站立在其打開之駕駛座車門旁、欲開立違反道
    路交通管理事件通知單之現場情狀，當能預見自己如果突然
    關上車門，會妨害員警執行職務、造成員警受傷，仍基於縱
    使妨害警方繼續製作通知單亦不違背其本意之未必故意、侮
    辱公務員之犯意，執意逕自關閉車門欲駕車離去，致陳貞羽
    遭車門夾傷，因此受有左上臂、前臂多處挫傷之傷害，以此
    強暴方式妨害公務員執行職務，嗣於陳貞羽製單舉發時，當
    場撕毀警方交付之舉發通知單收執聯，並辱罵陳貞羽：「幹
    你娘」（傷害、公然侮辱部分未據告訴）。
二、案經雲林縣警察局西螺分局報告臺灣雲林地方檢察署檢察官
    偵查起訴。
    理  由
一、程序方面：
    本案被告李秉祚所犯之罪，非死刑、無期徒刑、最輕本刑為
    3年以上有期徒刑之罪，或高等法院管轄第一審之案件，被
    告於準備程序中，就前揭被訴事實為有罪之陳述，經告以簡
    式審判程序之旨，並聽取被告與公訴人之意見後，本院爰依
    刑事訴訟法第273條之1第1項規定，裁定本案行簡式審判程
    序。
二、認定犯罪事實之證據及理由：
  ㈠上開犯罪事實，業據被告坦認不諱（警卷第5頁、第6頁，本
    院卷第193頁、第194頁、第202頁、第204頁），並有彰化基
    督教醫療財團法人雲林基督教醫院診斷書、雲林縣警察局舉
    發違反道路交通管理事件通知單、警察製作之譯文、臺灣雲
    林地方檢察署勘驗筆錄（含錄影截圖）、車輛詳細資料報表
    各1份、西螺分局崙背分駐所職務報告2張、現場暨密錄器翻
    拍照片6張（警卷第3頁至第4頁、第7頁至第9頁、第10頁至
    第13頁，偵卷第25頁至第33頁）等附卷可稽，足認其任意性
    自白與事實相符，應堪採信。
  ㈡又刑法上之故意，分為直接故意與間接故意（又稱不確定故
    意），析言之，當行為人對於構成犯罪之事實，明知並有意
    使其發生者，為直接故意；如行為人對於構成犯罪之事實，
    預見其發生而其發生並不違背其本意者，乃屬間接故意，此
    觀刑法第13條之規定甚明。亦即，行為人雖非蓄意實施構成
    要件行為，但是在實施其他行為時，已可預見發生構成要件
    之結果，但對此卻抱著容任之想法，此即所謂「不確定故意
    」。是以，被告已可知悉警員站在打開的車門旁製作舉發通
    知單，其卻執意關閉車門，顯可預見此舉可能導致警員因此
    受傷，自屬對於公務員之身體施以有形物理力量，此一物理
    力行使之結果，造成警員執行公權力受到阻礙，應該當妨害
    公務執行之施強暴要件。且被告係有相當社會經驗之成年人
    ，主觀上對此結果之發生自有預見，而容任該結果發生，主
    觀上即有構成妨害公務執行之不確定故意，足堪認定。本案
    事證明確，被告之犯行堪以認定，自應依法論科。
三、論罪科刑：
  ㈠按行為後法律有變更者，適用行為時之法律，但行為後之法
    律有利於行為人者，適用最有利於行為人之法律，刑法第2
    條第1項定有明文。查被告行為後，刑法第135條第1項規定
    業於110年1月20日修正公布，並於同年月22日生效施行。修
    正前刑法第135條第1項規定：「對於公務員依法執行職務時
    ，施強暴脅迫者，處3年以下有期徒刑、拘役或9000元以下
    罰金。」修正後刑法第135條第1項則規定：「對於公務員依
    法執行職務時，施強暴脅迫者，處3年以下有期徒刑、拘役
    或30萬元以下罰金。」經比較其新、舊法結果，修正後刑法
    第135條第1項之規定提高罰金數額上限，並未較有利於被告
    ，本件應適用行為時即修正前刑法第135條第1項規定論處。
  ㈡核被告所為，係犯修正前刑法第135條第1項之妨害公務員執
    行職務罪及刑法第140條第1項之侮辱公務員罪。
  ㈢被告以一行為同時觸犯修正前刑法第135條第1項、刑法第140
    條第1項之罪，為想像競合犯，應依刑法第55條前段規定，
    從一重以修正前刑法第135條第1項之妨害公務員執行職務罪
    處斷。
  ㈣審酌被告於員警依法執行職務時，未能理性溝通，反以車門
    夾傷警員而妨害公務之執行，及口出三字經侮辱員警，漠視
    國家公權力及警員不予追究傷害、公然侮辱之善意，所為實
    不足取，兼衡被告犯後於本院審理時終知坦承犯行之態度，
    並參以其近20年均無犯罪前科之素行，再衡被告自陳小學肄
    業之智識程度，健康狀況不佳，有其提出身心障礙證明影本
    附卷可參（本院卷第209頁）、無工作、無收入、生活仰賴
    村里之協助等家庭經濟生活狀況等一切情狀，量處如主文所
    示之刑，並諭知易科罰金之折算標準。
據上論斷，應依刑事訴訟法第273條之1、第299條第1項前段，刑
法第2條第1項前段、第135條第1項（修正前）、第140條第1項、
第55條、第41條第1項前段，刑法施行法第1條之1第1項，判決如
主文。
本案經檢察官柯木聯提起公訴，檢察官林豐正到庭執行職務。
中　　華　　民　　國　　110 　年　　9 　　月　　7 　　日
                  刑事第五庭  法  官  張恂嘉
以上正本證明與原本無異。
如不服本判決應於收受判決後20日內向本院提出上訴書狀，並應
敘述具體理由；其未敘述上訴理由者，應於上訴期間屆滿後20 
日內向本院補提理由書（均須按他造當事人之人數附繕本）。「
切勿逕送上級法院」。
                             書記官  洪青霜
中　　華　　民　　國　　110 　年　　9 　　月　　7 　　日
附錄本案論罪科刑法條全文：
中華民國刑法第135條第1項（修正前）
對於公務員依法執行職務時，施強暴脅迫者，處三年以下有期徒
刑、拘役或九千元以下罰金。

中華民國刑法第140條
於公務員依法執行職務時，當場侮辱或對於其依法執行之職務公
然侮辱者，處六月以下有期徒刑、拘役或三千元以下罰金。
對於公署公然侮辱者，亦同。